【裁判字號】    89,簡上,321
【裁判日期】    900531
【裁判案由】    確認本票債權不存在
【裁判全文】
臺灣板橋地方法院民事判決  八十九年度簡上字三二一號
    上  訴  人    乙○○
    被 上訴 人    甲○○
右當事人間請求確認本票債權不存在事件，上訴人對於中華民國八十九年六月三十日
本院板橋簡易庭八十九年度板簡字第七六四號第一審判決提起上訴，本院判決如左：
    主  文
上訴駁回。
第二審訴訟費用由上訴人負擔。
    事  實
甲、上訴人方面：
一、聲明：求為判決：（一）原判決廢棄。（二）確認被上訴人持有民國八十八年三
    月八日所簽發票面金額新台幣（以下同）六十萬元之本票債權不存在。
二、陳述：除與原判決記載相同者，茲引用之外，補稱：
（一）本票是被上訴人與一名廖姓的女婿，帶去上訴人生母吳林肖雲家的，被上訴人
      稱吳菊蘭欠被上訴人錢，被上訴人叫上訴人簽名，聲稱這樣比較好聯絡，本票
      是上訴人簽的，但不懂內容，被上訴人之女婿有教上訴人簽本票，原本還寫錯
      ，另外重寫壹張，他沒有說簽本票之後的利害關係，即叫上訴人簽名。
（二）上訴人國中一年級肄業，沒有畢業，之前在艾德蒙電子工廠上班，工作十年，
      結婚之後，就未上班。
（三）當時情形很吵，本票是被上訴人拿出來的，本來是吳菊蘭要簽，被上訴人不讓
      她簽，中間過程，證人陳文祥有出去過，被上訴人指定要上訴人簽，稱這樣比
      較好聯絡，上訴人才簽本票，本票的指印是上訴人的沒錯，廖警員要上訴人捺
      指印，吳菊蘭也叫上訴人捺指印。
三、證據：除援用第一審所提證據外，並聲請訊問證人吳夏華。
乙、被上訴人方面：
一、聲明：求為判決駁回上訴。
二、陳述：除與原判決記載相同者，茲引用之外，補稱：
（一）上訴人告被上訴人涉犯詐欺罪嫌，業已不起訴處分確定。
（二）上訴人開這張本票是為了要替吳菊蘭擔保。
三、證據：除援用第一審所提證據外，並聲請訊問證人陳文祥。
丙、本院依職權向臺灣板橋地方法院檢察署調閱八十九年度偵字第一三三四五號、第
    一九四一七號、八十九年度偵字第一七一０號案件偵查卷。
    理    由
一、上訴人起訴主張被上訴人與訴外人江午發間有金錢借貸關係，被上訴人於八十八
    年三月十八日十九時許，至上訴人生母吳林肖雲家中，要求上訴人之胞妹吳菊蘭
    出面解決債務而發生爭執，適上訴人在場，轉而向上訴人謊稱吳菊蘭積欠債務，
    要求上訴人寫下姓名、地址，強調只為連絡方便，在經誤導之情形下，信以為真
    ，簽下由被上訴人所攜帶之本票，詎本票到期日屆至，被上訴人向上訴人之配偶
    要求兌現，上訴人始知受騙及事態之嚴重，據此被上訴人顯已違反民法第一百七
    十九條、第二百零九條、第二百十九條、第二百九十六條之規定，且依民法第七
    十四條規定，並基於法律公平正義，江午發亦承認為原債務人，實際上並未損及
    被上訴人之權益，上訴人從未應允承擔第三人債務，被上訴人自不得再向上訴人
    主張張債權，爰請起訴請求確認如聲明所示之本票債權不存在；上訴人則以上訴
    人與被上訴人及吳菊蘭熟識，但未曾與江午發來往，且上訴人於臺灣板橋地方法
    院檢察署檢察官八十九年度偵字第一七一０號詐欺案件中，陳稱錢是江午發透過
    吳菊蘭向被上訴人借的，清償期屆至後，被上訴人向吳菊蘭要不到錢，才找上訴
    人開本票，上訴人空言其於系爭本票上簽名及寫下連絡地址，並無發票之意思，
    不足採信等語，資為抗辯。
二、查被系爭本票發票欄之「乙○○」簽名及面額「陸拾萬元」字樣，均為上訴人親
    自書寫，且上訴人復於「乙○○」之簽名與「陸拾萬元」字樣上親捺指印，業經
    上訴人自認在卷，並有被上訴人所提出之本票影本一件為證。而訴外人江午發透
    過吳菊蘭向被上訴人借款六十萬元，亦據上訴人於偵查中陳述明確（參臺灣板橋
    地方法院檢察署檢察官八十八年度他字第二一二一號詐欺案卷八十九年一月十四
    日訊問筆錄），復經目擊證人陳文祥於臺灣板橋地方法院檢察署檢察官八十九年
    度偵字第一三三四五號詐欺案件中及本院準備程序時，證稱：「因吳菊蘭之姐乙
    ○○（即上訴人）說要作吳菊蘭之保證人，所以開立該張本票」（參臺灣板橋地
    方法院檢察署檢察官八十九年度偵字第一三三四五號詐欺案卷八十九年八月十八
    日訊問筆錄、本院九十年四月二十七日準備程序筆錄）。堪信系爭本票之原因關
    係為，上訴人代償吳菊蘭積欠被上訴人六十萬元之債務。上訴人雖主張，渠社會
    經驗不足，於本票上簽名只是為了連絡方便而己，並非要代償債務，且該張本票
    係在被上訴人及廖建成警員共同以詐術所騙取，另證人即上訴人之胞弟吳夏華亦
    到庭證稱：「當天被上訴人與一名警員及另外一名男性突然到我家，家中有我父
    母及姐姐吳菊蘭、我、乙○○都在場，他們就爭執，他們要向吳菊蘭索債，因為
    錢是一個江先生借的，吳菊蘭認識江先生，原本我姐姐要簽本票給被上訴人，被
    上訴人拒絕，本票是被上訴人帶來的，他要求乙○○簽，但是有對乙○○說你不
    用負責，他們會找吳菊蘭負責，因為乙○○與吳菊蘭好聯絡，後來乙○○就簽了
    ，乙○○簽完本票之後，被上訴人就走了」云云。惟非但為被上訴人及證人廖建
    成到庭所否認，且查系爭本票上之發票人姓名與金額，均由上訴人親自書寫，並
    捺有上訴人之指印，苟僅為連絡方便，衡情當無書寫金額，並於所書寫之姓名及
    金額上均捺指印之理。況上訴人就廖建成警員與被上訴人共同涉犯詐欺犯行部分
    ，向臺灣板橋地方法院檢察署提出告訴，業經不起訴處分確定，有臺灣板橋地方
    法院檢察署檢察官八十九年度偵字第一三三四五號、第一九四一七號處分書在卷
    可憑，而上訴人未再舉證以實其說，對於受騙情節，亦無法陳述明確。又觀上訴
    人於偵查中所提勞工保險投保資料表，顯示上訴人曾於維欣企業股份有限公司、
    台北縣各業工人聯合會、新光人壽保險股份有限公司及新合棉企業股份有限公司
    等處任職（參臺灣板橋地方法院檢察署八十九年度偵字第一三三四五號卷第二十
    四、二十五頁），是上訴人縱正式學歷不高，其社會經驗不可謂不足。故上訴人
    所為前開主張及證人吳夏華之證言，顯不可採，均不足採信。
三、從而上訴人起訴確認被上訴人持有於八十八年三月十八日所簽發，面額為六十萬
    元之本票債權不在，洵屬無據。原審判決駁回上訴人在第一審之訴，經核並無不
    合。上訴意旨求予廢棄改判，難認有理由，應予駁回。
四、本件事證已臻明確，兩造其餘攻擊防禦方法，於本件判決結果不生影響，爰不一
    一論述，併此敘明。
五、結論：本件上訴為無理由，依民事訴訟法第四百三十六條之一第三項、第四百四
    十九條第一項、第七十八條，判決如主文。
中      華      民      國    九十      年      五      月    三十一    日
                                            臺灣板橋地方法院民事第四庭
~B審判長法  官  高文淵
~B      法  官  許必奇
~B      法  官  潘翠雪
右正本證明與原本無異
中      華      民      國    九十      年      五      月    三十一   日
~B      法院書記官  韓毓寧


司法院資訊處製作；財團法人民間司法改革基金會備份。
